【裁判字號】    97,上易,2139
【裁判日期】    980429
【裁判案由】    傷害
【裁判全文】
臺灣高等法院臺中分院刑事判決        97年度上易字第2139號
上  訴  人  臺灣苗栗地方法院檢察署檢察官
上  訴  人
即  被  告  己○○
                      號
            戊○○
被      告  壬○○
            辛○○
上列4人共同
指定辯護人  本院公設辯護人 甲○○
上列上訴人等因被告等傷害案件，不服臺灣苗栗地方法院97年度
易字第706號中華民國97年10月9日第一審判決（起訴案號：臺灣
苗栗地方法院檢察署97年度偵字第117號），提起上訴，本院判
決如下：
    主    文
原判決撤銷。
壬○○共同犯傷害罪，處有期徒刑捌月；又犯毀損他人物品罪，
處有期徒刑貳月，扣案棍棒壹支沒收。應執行有期徒刑玖月，扣
案棍棒壹支沒收；緩刑肆年，緩刑期內應依附件和解筆錄內容編
號一所示之給付金額及方式向癸○○給付。
辛○○共同犯傷害罪，處有期徒刑柒月；緩刑伍年，緩刑期內應
依附件和解筆錄內容編號二所示之給付金額及方式向癸○○給付
。
己○○共同犯傷害罪，處有期徒刑伍月，如易科罰金，以新臺
幣壹仟元折算壹日。緩刑貳年。
戊○○共同犯傷害罪，處有期徒刑柒月；緩刑貳年，緩刑期內應
依附件和解筆錄內容編號四所示之給付金額及方式向癸○○給付
。
    犯罪事實
一、壬○○、辛○○、己○○、戊○○4人因認癸○○、丙○○
    、丁○○等人曾於民國96年9月8日晚上前往壬○○住家鬧事
    ，而心懷不滿，即於翌日（96年9月9日）凌晨2時許，壬○○、辛○○、己○○、戊○○4人夥同其他姓名年籍不詳之
    成年男子共約十餘人，分乘5部自小客車前往尋仇，在苗栗
    縣苑里鎮○○路、中華路口空地，見癸○○、丙○○、丁○○3人在該處聊天，壬○○等十餘人即共同基於傷害之犯意
    聯絡，由壬○○、辛○○、戊○○各持不詳刀械、己○○持
    不明器物，其他不詳男子亦分持不明刀械及器物，下車共同
    圍打、毆砍癸○○、丙○○、丁○○（傷害丁○○部分，未
    據告訴）3人，致癸○○因而受有右腕撕裂傷合併尺動脈、
    尺神經及屈肌腱斷裂之傷害，丙○○因而受有右手第4掌骨
    開放性骨折、右手多處撕裂傷合併肌腱斷裂、右手臂開放性
    撕裂傷、胸壁挫傷之傷害。另壬○○又基於毀損之犯意，持
    其所有之棍棒砸毀丙○○所有、車號0786-LG號自小客車之
    後方車窗玻璃、左前保險槓、大燈、方向燈、右側車門板金
    、車內皮椅，足生損害於丙○○。嗣癸○○、丙○○送醫救
    治後報警處理，經警在壬○○所駕自小客車內查扣其所有用
    以砸毀丙○○車輛之棍棒1支。
二、案經癸○○、丙○○告訴苗栗縣警察局通霄分局報告臺灣苗
    栗地方法院檢察署檢察官偵查起訴。
    理    由
一、本案證據能力之說明：按被告以外之人於審判外之陳述，雖
    不符前四條（按指刑事訴訟法第159條之1至第159條之4）之
    規定，而經當事人於審判程序同意作為證據，法院審酌該言
    詞陳述或書面陳述作成之情況，認為適當者，亦得為證據」
    ，又「當事人、代理人或辯護人於法院調查證據時，知有第
    159條第1項不得為證據之情形，而未於言詞辯論終結前聲明
    異議，視為有前項之同意」，刑事訴訟法第159條之5第1項
    、第2項亦有明文。本件被告及辯護人就檢察官提出之證據
    之證據能力，均未於言詞辯論終結前聲明異議，且本院審酌
    該證據作成之情況，認為並無不當，依上開說明，應視為同
    意作為證據，合先敘明。
二、訊據被告壬○○、辛○○、上訴人即被告戊○○均坦承於上
    揭時地與不詳男子共約十餘人共同毆打癸○○、丙○○等人
    受傷，及被告壬○○持棍砸毀丙○○所有自小客車之事實不
    諱，惟均矢口否認有持刀械傷人，被告壬○○辯以：伊僅只
    持棍棒打人云云；被告辛○○辯以：伊當時僅負責開車，並
    未持刀云云；被告戊○○辯以：伊並未拿刀，如果拿刀又如
    何能將被害人拉下車云云；上訴人即被告己○○亦坦承於上
    揭時地與被告壬○○等人分乘自小客車前往案發處之事實不
    諱，惟否認有共同傷害犯行，辯稱：伊剛下車即被他人車子
    撞倒坐在地上，並未共同毆打被害人云云。然查：被告壬○○、辛○○、己○○、戊○○及不詳男子共約十餘人分乘5
    部自小客車，在上揭時地，分持刀械及棍棒，下車共同圍打
    、毆砍癸○○、丙○○等人，致癸○○因而受有右腕撕裂傷
    合併尺動脈、尺神經及屈肌腱斷裂之傷害，丙○○因而受有
    右手第4掌骨開放性骨折、右手多處撕裂傷合併肌腱斷裂、
    右手臂開放性撕裂傷、胸壁挫傷之傷害，及被告壬○○另起
    意持棍棒砸毀丙○○所有車號0786-LG號自小客車之後方車
    窗玻璃、左前保險槓、大燈、方向燈、右側車門板金、車內
    皮椅等事實，業據被告壬○○、辛○○、己○○及戊○○於
    原審供認在卷（原審卷第51～52頁），並經證人癸○○、丙○○、丁○○、劉智欽、邱俞萱、林國斌於偵查中供證明確
    ，並有光田綜合醫院診斷證明書2份（告訴人丙○○）、苑
    裡李綜合醫院診斷證明書1份（告訴人癸○○）、車損照片
    及修車估價單在卷及木棒1支扣案足憑。而被告壬○○、辛○○、戊○○3人於上揭時地確持刀械砍打被害人及被告己○○持不明器物毆打被害人乙情，亦據證人癸○○、丙○○
    、邱俞萱、林國斌分別於偵查中供證一致（偵卷第125-127
    、1 29頁）。被告壬○○、辛○○、戊○○於本院審理中否
    認持刀及被告己○○否認共同傷害，無非飾卸之詞，不足採
    信，事證明確，被告壬○○、辛○○、己○○、戊○○上開
    犯行均堪認定。
三、核被告壬○○、辛○○、戊○○、己○○傷害他人身體，所
    為均係犯刑法第277條第1項之普通傷害罪。按共同實施犯罪
    行為之人，在合同意思範圍以內，各自分擔犯罪行為之一部
    ，相互利用他人之行為，以達其犯罪之目的者，即應對於全
    部所發生之結果，共同負責。最高法院28年上字第3110號著
    有判例。被告4人與上開其餘不詳男子間對於上開傷害犯行
    ，有犯意聯絡及行為分擔，均為共同正犯。又被告壬○○毀
    損被害人丙○○之0786-LG號自小客車，係犯刑法第354條之
    毀損他人物品罪，與其所犯上揭共同傷害部分，犯意各別，
    行為互異，應分論併罰。被告等人與其他不詳男子同時同地
    傷害癸○○、丙○○，係一行為觸犯二罪名，應依想像競合
    犯之例從一重之傷害罪處斷。
四、檢察官上訴意旨略以告訴人癸○○右手腕嚴重傷害，經過一
    年長期治療及復健，仍無法痊癒，醫師亦認定已造成右手機
    能障礙等語。然按「刑法第10條第4項第4款所稱毀敗一肢以
    上之機能，係指肢體因傷害之結果完全喪失其效用者而言，
    初不以驗斷時之狀況如何為標準，如經過相當之診治而能回
    復原狀，或雖不能回復原狀而僅祇減衰其效用者，仍不得謂
    為該款之重傷」，又「第二指為手之一部，因傷害結果，不
    能伸屈自如，雖與手之機能有關，然僅係該指喪失活動力，
    尚非毀敗全肢之機能」，最高法院28年上字第1098號、24年
    上字第3806號著有判例。查被害人癸○○所受傷害於偵查中
    經檢察官函詢其治療醫院結果，據覆：「該病患右腕撕裂傷
    合併尺動脈尺經及屈肌健斷裂，其傷害需一段時間復健恢復
    ，不屬於重大不治之傷害，也無毀敗或嚴重減損一肢以上之
    機能」，有李綜合醫療社團法人苑裡李綜合醫院97年4月5日
    李綜醫字第09700100028號函在卷可憑（偵卷第116頁），又
    其右手手指經本院勘驗結果：「其右手食指活動正常，中指
    末二節無法彎曲，但可整根折下，無名指、小指無法隨意識
    活動、彎曲」（本院卷第85頁），該告訴人癸○○之大姆指
    、食指既均未受傷，活動正常，中指末二節雖無法彎曲，惟
    仍可整根折下，右手僅有無名指、小指無法隨意識活動，核
    其右手之機能尚屬存在，僅係減損活動能力，揆諸上揭判例
    所示，尚不能認係毀敗全肢之機能之重傷。
五、原審對被告4人論罪科刑，固非無見，惟：被告4人與其他
    不詳成年男子間就傷害犯行，均屬共同正犯，原審理由內就
    此漏未論究與其他不詳成年男子間之共犯關係，尚嫌疏失。
    扣案棍棒1支係被告壬○○所有供本件砸毀車輛犯罪所用
    ，業據被告壬○○供陳在卷，原判決之事實及理由中就此未
    予認定而未宣告沒收，容有未洽。被告等人同時同地傷害
    癸○○、丙○○二人，係一行為觸犯數罪名之想像競合犯，
    原判決之理由中未予論載，適用法條亦未引用刑法第55條，
    亦嫌疏漏。檢察官上訴意旨略以原審量刑過輕等語、及被告
    己○○上訴意旨以否認犯行、被告戊○○上訴意旨以否認持
    刀及原審量刑過重云云，分別指摘原判決不當，雖均非可採
    ，然原審既有上揭可議而無可維持，仍應由本院將原判決撤
    銷改判。爰審酌被告4人僅因與告訴人癸○○間之些微怨隙
    ，即聚眾持刀械器物圍毆砍打告訴人等人，致告訴人癸○○
    及丙○○傷害非輕，被告等人犯罪所生危害非可輕忽；及被
    告壬○○心懷不滿任意毀損他人物品，並分別衡酌被告4 人
    之犯罪手段、目的、犯罪後尚知悔悟，於本院審理中已與告
    訴人癸○○、丙○○達成民事和解，得其等原宥（參附件和
    解筆錄、及告訴人丙○○於本院97年12月15日、98年1月19
    日之準備程序筆錄-本院卷第50頁背面、73頁，癸○○之法
    定代理人乙○○於本院98年2月25日之審判筆錄-本院卷第85
    頁背面）、及被告4人之智識程度及各於犯罪中所居角色等
    一切情狀，分別量處如主文第2-5項所示之刑，及諭知被告
    己○○部分易科罰金之折算標準，並就被告壬○○所犯傷害
    及毀損罪合併定其應執行之刑。又被告4人均未曾受有期徒
    刑以上刑之宣告，此有其等前案紀錄表足參，其等犯後業與
    被害人達成和解，經此偵審程序之教訓，當知所惕勉而無虞
    再犯，本院綜核各情認上開有期徒刑之宣告，已足策其自新
    ，所宣告之刑，以暫不執行為適當，併各予諭知如主文第
    2-5項之緩刑期間，並命其等各於緩刑期間向被害人癸○○
    依本判決附件和解筆錄內容所示之給付金額及方式向癸○○
    給付，如未依和解筆錄內容給付，可資為撤銷緩刑之事由。
    扣案之棍棒1支係被告壬○○所有供本案砸毀丙○○自小客
    車所用，爰予宣告沒收。
據上論結，應依刑事訴訟法第369條第1項前段、第364條、第299
條第1項前段，刑法第28條、第277條第1項、第354條、第55條、
第51條第5款、第41條第1項前段、第38條第1項第2款、第74條第
1項第1款、第2項第3款，刑法施行法第1條之1，判決如主文。
本案經檢察官庚○○到庭執行職務。
中    華    民    國    98    年    4     月    29    日
            刑事第十庭    審判長法  官  林  照  明
                                法  官  郭  瑞  祥
                                法  官  林  欽  章
以上正本證明與原本無異。
不得上訴。
                                書記官  許  哲  禎
中    華    民    國    98    年    4     月    29    日
附錄：本判決論罪科刑法條全文
刑法第277 條第1 項：（普通傷害罪）
傷害人之身體或健康者，處3 年以下有期徒刑、拘役或1 千元以
下罰金。
刑法第354 條：（毀損他人物品罪）
毀棄、損壞前二條以外之他人之物或致令不堪用，足以生損害於
公眾或他人者，處2 年以下有期徒刑、拘役或5 百元以下罰金。
附件（台灣苗栗地方法院97年度訴字第405號和解筆錄）：


司法院資訊處製作；財團法人民間司法改革基金會備份。
